【裁判字號】    97,上易,1486
【裁判日期】    970827
【裁判案由】    傷害等
【裁判全文】
臺灣高等法院刑事判決                97年度上易字第1486號
上  訴  人  臺灣基隆地方法院檢察署檢察官
上  訴  人
即  被  告  甲○○
被      告  乙○○
上列上訴人因被告等傷害等案件，不服臺灣基隆地方法院九十七
年度易字第六四號，中華民國九十七年三月二十八日第一審判決
（起訴案號：臺灣基隆地方法院檢察署九十七年度調偵字第五號
），提起上訴，本院判決如下：
    主  文
原判決關於乙○○傷害罪部分撤銷。
乙○○犯傷害罪，處有期徒刑參月，如易科罰金，以新台幣壹仟
元折算壹日。
其餘上訴駁回。
    犯罪事實
甲○○與乙○○均區住於台北縣雙溪鄉牡丹村，為鄰居關係；而
乙○○之胞姊連麗雲在該村一五○號開設雜貨店，販賣蔬果及日
常生活用品，為公眾得出入之場所。緣甲○○於民國九十六年八
月九日下午六時許，前往該店向連麗雲購買啤酒一瓶後，走出店
外，發現連麗雲於找零錢時少找新台幣一元，遂折返該店向連麗
雲索討連麗雲表示零錢已在桌上，是甲○○自己疏未拿走云云，
惟因甲○○口氣不佳，引起乙○○注意並出面處理，雙方一言不
合發生爭吵，乙○○遂出言稱：「幹，喝完酒就來亂」，而公然
侮辱甲○○；甲○○聞言後憤而以右手向乙○○之左臉頰力猛揮
一巴掌，使乙○○受有臉部挫傷、唇內挫傷及擦傷之傷害；乙○
○不甘受辱，旋基於傷害之犯意，順手拾起該店所有蔬菜架上之
西瓜刀一把，揮向甲○○，甲○○舉臂阻擋時，因而受有左手耾
骨骨折、右手手臂深切割傷十公分並三頭肌肉斷裂受損之傷害。
    理  由
甲、程序部分：
  壹、按判決書應分別記載裁判之主文與理由；有罪之判決書並
      應記載「犯罪事實」，且得與理由合併記載，為九十三年
      六月二十三日修正之刑事訴訟法第三百零八條所明定，參
      諸其立法理由為：刑事有罪判決所應記載之事實應係賦予
      法律評價而經取捨並「符合犯罪構成要件」之具體社會事
      實，爰參考日本刑事訴訟法第三百三十五條第一項之立法
      例，將原條文後段所定「並應記載事實」修正為「並應記
      載犯罪事實」，以臻明確。
      按關於非屬犯罪構成要件之犯罪細節，並不屬於有罪判決
      書必要記載之事項，自亦非判決理由所應敘述之範圍（最
      高法院九十四年台上字第六三三八號判決參照）；次按，
      有罪判決書應記載之「犯罪事實」，應係指符合犯罪構成
      要件之具體社會事實，如被告犯罪之時間、地點、手段以
      及其他該當於犯罪構成要件而足資認定既判力範圍之具體
      社會事實；至於構成要件以外之其他適用法律事實，例如
      ：刑罰之加重或減輕事由，可無須在「犯罪事實」欄中記
      載，僅於理由內依刑事訴訟法第三百十條第四款記載其理
      由即足（最高法院九十四年台非第一五二號判決參照），
      合先敘明。
  貳、證據能力認定（參見乙、壹所列證據清單）：
    一、本件證據一、證據二被告等之供述，被告等及並未主張
        無證據能力；另證據三至證據七除警訊筆錄外，分別符
        合刑事訴訟法第一百五十九條之一、第一百五十九條之
        四之傳聞法則之例外規定，而均得作為本件之證據。
    二、次按被告以外之人於審判外之陳述，雖不符前四條之規
        定，而經當事人於審判程序同意作為證據，法院審酌該
        言詞陳述或書面陳述作成時之情況，認為適當者，亦得
        為證據；又當事人、代理人或辯護人於法院調查證據時
        ，知有第一百五十九條第一項不得為證據之情形，而未
        於言詞辯論終結前聲明異議者，視為有前項之同意，刑
        事訴訟法第一百五十九條之五第一項、第二項分別定有
        明文。
        查證據三：證人連麗雲、張李娥、石鄭美雲、黃柏翰於
        警詢時之陳述，雖屬被告以外之人於審判外之言詞陳述
        ，惟被告等未於本院言詞辯論終結前就相關證據無證據
        能力，聲明異議，依上開規定，即視為同意於審判程序
        作為證據，復經本院審酌陳述作成時之情況，認為適當
        ，而認得作為本件之證據。
    三、證據八被告等並未於本院言詞辯論終結前表示無證據能
        力，復查其取得過程無何明顯瑕疵，而應可作為本件之
        證據。
乙、認定犯罪構成要件事實所憑之證據及其認定之理由：
  壹、證據清單：
      證據一：被告甲○○供述（警詢、偵訊、原審、本院）。
      證據二：被告乙○○供述（警詢、偵訊、原審、本院）。
      證據三：證人連麗雲、張李娥、石鄭美雲、黃柏翰證述（
              警詢、偵訊）。
      證據四：張李娥、連簡富男、石鄭美雲查訪表。
      證據五：扣押筆錄。
      證據六：衛生署基隆醫院診斷證明書。
      證據七：長庚紀念醫院診斷證明書。
      證據八：照片。
  貳、認定之理由：
    一、訊據被告二人對彼此傷害對方之犯行，以及被告乙○○
        對於其另犯公然侮辱之犯行，均於本院審判中坦承不諱
        ，並經彼此以被害人身分於警詢及偵查中指訴歷歷。
    二、另據證人連麗雲、張李娥、石鄭美雲、黃柏翰於警詢及
        偵查中具結後之證述情節，互核相符，此外復有基隆醫
        院診斷證明書二紙在卷、受傷照片十張及西瓜刀一把扣
        案可稽，足見被告之自白具有任意性又與事實相符，足
        堪採信，被告二人之犯行均洵堪認定。
丙、適用法律：
  一、核被告二人所為，均係犯刑法第二百七十七條第一項之傷
      害罪；被告乙○○並另犯刑法第三百零九第一項之公然侮
      辱罪。
  二、併合處罰：被告乙○○所犯前開二罪間，犯意各別，犯罪
      構成要件不同，係裁判確定前犯數罪，應依刑法第五十條
      之規定併合處罰。
丁、原判決一部撤銷一部維持及駁回上訴之理由：
  壹、原審對被告乙○○傷害部分論罪科刑之判決，固非無見。
  一、惟原判決就傷害罪刑之審查，認為刑法第二百七十七條第
      一項侵害身體法益之傷害罪，其刑度止於三年以下有期徒
      刑、拘役或一千元以下罰金，其立法背景，係重財產法益
      而輕身體法益，違背刑法理論，不合刑法潮流，已然可見
      ；另認為因未制訂「有期徒刑提高標準條例」，造成司法
      實務普遍性重罪輕判之必然結果及法官無從為罪刑相當之
      量刑；而主張未來立法應廢除有期徒刑十五年之上限，並
      考慮制訂「有期徒刑提高標準條例」，加倍提高刑法分則
      各罪有期徒刑之上下限，法官才有妥適之量刑空間；在傷
      害罪部分，修正放寬刑法第十條第四款重傷之定義，不須
      至「毀敗」或「重大不治或難治」，始得稱為重傷；如其
      傷害重大，例如使人四肢骨折，尚未毀敗，縱屬可治，並
      非難治，亦得列為重傷，而適用刑法第二百七十八條重傷
      罪之規定，處以五年以上十二年以下有期徒刑；另，先行
      提高本刑至有期徒刑五年，使與自由法益及財產法益至少
      相當，以此為基準，再和其他罪名一樣，適用「有期徒刑
      提高標準條例」，提高一倍，而修正為十年以下有期徒刑
      ，如此，始足以涵蓋重大傷害之罪責，法官才能為罪刑相
      當之量刑，人民之身體法益才能得到有效之保障；至於刑
      法第二百八十七條關於傷害罪告訴乃論之規定，應予廢除
      ，改為非告訴乃論，僅在法官認為傷害係「輕微」時，保
      留被害人之撤回權等，雖頗有見地。
      惟被告乙○○以西瓜刀一把，揮向甲○○，使其因而受有
      左手耾骨骨折、右手手臂深切割傷十公分並三頭肌肉斷裂
      受損之傷害，惡性頗重，原審就該傷害罪部分僅量處有期
      徒刑二月，並得易科罰金，似與原審上開見解有所齟齬，
      意即苟立法者未來依原審見解修正傷害罪之法定本刑為十
      年以下有期徒刑，然法官在審酌量刑多寡時卻未同時併予
      提高量刑幅度，而仍予從輕量刑，則無論法定本刑維持三
      年以下有期徒刑或提高為十年以下有期徒刑，賦予法官更
      高之裁量權，亦屬枉然，從而，本院認為原審就此部分量
      刑尚有過輕。
  二、檢察官以原審對被告乙○○傷害罪部分量刑過輕而提起上
      訴，為有理由，自應由本院予以撤銷改判。
  三、爰審酌被告乙○○傷害罪之犯罪動機係因與被告甲○○發
      生口角，並遭被告甲○○毆打，憤而行兇、目的係為傷害
      被告甲○○、犯罪時受到被告甲○○之毆打、犯罪手段暴
      力、犯罪行為人乙○○之職業工人；家庭經濟狀況小康，
      生活狀況正常、前有公共危險罪一次前科紀錄，品行尚可
      、學歷為二專畢業，智識程度中等、犯罪行為人與被害人
      平日即認識、犯罪行為人違反義務之程度中等、犯罪所產
      生危險或損害中等、犯罪後坦承犯行，惟迄未與被害人達
      成民事和解，態度中等等一切情狀，量處如主文所示之刑
      ，並諭知易科罰金之折算標準。
  貳、原審就被告乙○○公然侮辱罪及被告甲○○傷害罪部分認
      被告二人罪證明確，而予論罪科刑經核認事用法，並無違
      誤，量刑亦屬妥當，應予維持。
據上論斷，應依刑事訴訟法第三百六十九條第一項前段、第三百
六十八條、第三百六十四條、第二百九十九條第一項前段；刑法
第二百七十七條第一項、第四十一條第一項前段、刑法施行法第
一之一條第一項、第二項，判決如主文。
本案經檢察官姜貴昌到庭執行職務。
中    華    民    國    97    年     8    月    27    日
                  刑事第十八庭  審判長法  官  吳鴻章
                                      法  官  段景榕
                                      法  官  陳健順
以上正本證明與原本無異。
不得上訴。
                                      書記官  朱家惠
中    華    民    國    97    年    8     月    27    日
附錄論罪法條：
中華民國刑法第277條第1項
（普通傷害罪）
傷害人之身體或健康者，處 3 年以下有期徒刑、拘役或 1 千元
以下罰金。
犯前項之罪因而致人於死者，處無期徒刑或 7 年以上有期徒刑；
致重傷者，處 3 年以上 10 年以下有期徒刑。


司法院資訊處製作；財團法人民間司法改革基金會備份。
